【裁判字號】    92,勞簡抗,3
【裁判日期】    920715
【裁判案由】    給付資遣費
【裁判全文】
臺灣高雄地方法院民事裁定  九十二年勞簡抗字第三號
    抗  告  人  甲○○
    相  對  人  美商美國安泰人壽保險股份有限台灣分公司
    法定代理人  石寶忠
右當事人間請求給付資遣費事件，抗告人對於中華民國九十二年五月十三日本院高雄
簡易庭九十二年度雄勞簡調字第十一號第一審裁定提起抗告，本院裁定如左：
    主      文
抗告駁回。
抗告費用由抗告人負擔。
    理      由
一、抗告意旨略以：兩造所簽訂之籌備主任（ＳＴ）僱傭暨承攬合約（下稱系爭合約
    ）第七條固明定：「因本合約涉訟時，雙方合意以台灣台北地方法院為第一審管
    轄法院。」，惟係概括約定「本合約」，顯與民事訴訟法第二十四條所定須「以
    關於由一定法律關係而生之訴訟為限」之要件不符，且當事人一造為法人或商人
    者，於其預定用於同類定型化契約之條款，約定合意定第一審管轄法院時，無本
    條之適用，又系爭合約屬定型化契約，相對人既未給予合理期間供伊審閱，則依
    消費者保護法第十一條之規定，該合意管轄之約定自不得構成契約之內容，而本
    件之債務履行地為高雄，原法院未察，即依相對人之聲請裁定移送台灣台北地方
    法院管轄，顯有不當等語。
二、相對人則以：兩造簽訂系爭合約約定抗告人為相對人所屬之保險業務員，因相對
    人終止契約關係，抗告人乃訴請相對人給付資遣費，是本件訴訟係因系爭合約所
    生之法律關係涉訟，自有合意管轄規定之適用，而依抗告人主張之法律關係，係
    基於勞僱關係所生，非屬消費關係所生，自無消費者保護法規定之適用，又本件
    若調解不成立，亦係適用簡易訴訟程序，而無民事訴訟法第四百三十六條之九關
    於小額事件管轄法院規定之適用，況該規定所規範之對象不及於法人或商人本身
    內部與其受僱人間簽訂契約所生之爭執，是本件仍應適用合意管轄之規定，而由
    台灣台北地方法院管轄，原裁定並無不當等語置辯。
三、按當事人得以合意定第一審管轄法院。但以關於由一定法律關係而生之訴訟為限
    ；聲請調解之管轄法院，準用第一編第一章第一節之規定，民事訴訟法第二十四
    條第一項及第四百零五條第三項分別定有明文；又所謂「一定法律關係而生之訴
    訟」，係指該法律關係本身或由此而生之各種權利義務關係而言。另小額事件當
    事人之一造為法人或商人者，於其預定用於同類契約之條款，約定債務履行地或
    以合意定第一審管轄法院時，不適用第十二條或第二十四條之規定。但兩造均為
    法人或商人者，不在此限，民事訴訟法第四百三十六條之九固定有明文，惟本條
    係規範小額事件，自不適用於簡易訴訟程序，且其立法意旨在於保護與法人或商
    人交易之不特定自然人，避免法人或商人本其優勢定型化之同類契約，剝奪自然
    人原有普通審判管轄之權利，是其規範對象限於與法人或商人交易之不特定消費
    者因定型化契約所產生之爭執事件始有該條之適用，而不及於法人或商人本身內
    部與其受僱人間簽訂之同類契約所生爭執（九十年十一月二十二日台灣高等法院
    暨所屬法院九十年法律座談會參照）。
四、經查，本件抗告人起訴主張因相對人終止勞動契約，故依勞動基準法第十六、十
    七、二十二條之規定，請求相對人給付預告工資、資遣費及年終獎金合計二十五
    萬九千二百零七元，有起訴狀附卷可稽，則依民事訴訟法第四百二十七條第一項
    及第四百三十六條之八所定，應適用簡易訴訟程序，揆諸前開說明，本件兩造自
    得合意定第一審管轄法院，而無民事訴訟法第四百三十六條之九規定之適用，抗
    告人容有誤會，又依兩造合約第七條明定：「因本合約涉訟時，雙方合意以台灣
    台北地方法院為第一審管轄法院。」，是堪認兩造已就因本合約法律關係所生之
    訴訟合意定管轄法院，所謂「本合約」解釋上除勞動契約本身外，尚包括因終止
    勞動契約所生之權利義務關係，已如前述，則預告工資及資遺費均具有離職補貼
    之性質，為勞動契約之特別規範，具有法律之強制性，並屬勞動契約之內容，顯
    係終止勞動契約所衍生之權利甚明。另系爭合約係基於勞僱關係所生，而非基於
    消費關係所生，抗告人亦非以消費為目的而與相對人交易、使用商品或接受服務
    之消費者，自非消費者保護法所規範之對象，從而，本件抗告人因相對人終止勞
    動契約後有所請求而起訴，核其性質係屬因系爭合約爭議而涉訟，仍在系爭合約
    之規範範圍內，自有合意定管轄法院約定之適用，依兩造約定即應以台灣台北地
    方法院為有管轄權之法院，茲抗告人向無管轄權之原法院提起本件訴訟，於法不
    合，原法院依聲請裁定移送台灣台北地方法院管轄，洵屬正當。抗告意旨指摘原
    裁定不當，求予廢棄，為無理由，應予駁回。
五、依民事訴訟法第四百三十六條之一、第四百九十二條第一項、第九十五條、第七
    十八條，裁定如主文。
中      華      民      國    九十二    年      七      月     十五     日
                              臺灣高雄地方法院民事第五庭
~B審判長法官  陳嘉惠
~B      法官  徐美麗
~B      法官  鍾素鳳
右為正本係照原本作成。
本裁定不得抗告。
中      華      民      國    九十二    年      七      月     十五     日
~B法院書記官  黃麗緞


司法院資訊處製作；財團法人民間司法改革基金會備份。
